【裁判字號】    99,訴,410
【裁判日期】    991207
【裁判案由】    損害賠償
【裁判全文】
臺灣嘉義地方法院民事判決               99年度訴字第410號
原      告  張雅淇
兼上一人
法定代理人  莊麗雲
被      告  江文欽
訴訟代理人  江韋利
訴訟代理人  汪玉蓮律師
上  一  人
複代理人    汪銀夏
上列當事人間請求損害賠償事件，係原告於本院99年度交訴字第
18號公共危險等刑事案件提起附帶民事訴訟（99年度交附民字第
85號），經本院刑事庭於民國99年4 月30日裁定移送前來，於民
國99年11月23日言詞辯論終結，本院判決如下：
    主      文
被告應給付原告莊麗雲、張雅淇各新臺幣壹拾肆萬玖仟捌佰肆拾
元、新臺幣貳拾萬貳仟捌佰玖拾伍元，及均自民國九十九年四
月二十一日起至清償日止，按週年利率百分之五計算之利息。
原告其餘之訴均駁回。
訴訟費用由被告負擔百分之十一，餘由原告負擔。
本判決第一項得假執行；但被告如各以新臺幣壹拾肆萬玖仟捌佰
肆拾元、新臺幣貳拾萬貳仟捌佰玖拾伍元為原告莊麗雲、張雅
淇預供擔保，得免為假執行。
原告其餘假執行之聲請均駁回。
    事實及理由
甲、原告主張：(一)被告擔任計程車司機，為從事駕駛業務之人，
    於民國98年7 月22日，駕駛車牌號碼161-EP號計程車，沿嘉
    義市○○路由南往北方向行駛，於同日7 時許，行經嘉義市
    ○○路與民族路之交岔路口時，本應注意汽車行駛至交岔路
    口，其行進應遵守燈光號誌，面對圓形紅燈時表示禁止通行
    ，不得超越停止線或進入路口，且應注意車前狀況，隨時採
    取必要之安全措施，而依當時天候為晴、日間自然光線、柏
    油路面乾燥、無缺陷、無障礙物、視距良好，並無不能注意
    之情事，竟疏未注意及此，未遵行其行向當時顯示之圓形紅
    燈表示禁止超越停止線或進入入口，逕行闖越前開交岔路口
    ，並疏未注意車前狀況，致其所駕駛之計程車車頭撞擊沿民
    族路由西向東直行，欲通過該交岔路口之原告莊麗雲所騎乘
    之車牌號碼LYN-368 號重型機車右側車身，致原告莊麗雲及
    搭載之原告張雅淇均倒地，致原告莊麗雲因而受有右手肘撕
    裂傷、尾骨挫傷及半脫位、左下肢挫傷、腰椎滑脫脫臼、腰
    椎椎間軟骨突出、脊柱骨折傷及神經等傷害，原告張雅淇受
    有右腳跟骨骨折、左側脛骨內踝閉鎖性骨折等傷害。(二)被告
    駕駛營業小客車不慎撞及原告造成傷害，原告自得依民法第
    184 條第1 項前段、第193 條第1 項及第195 條第1項 之規
    定，請求被告賠償如下之費用：1.醫療費用：原告莊麗雲之
    醫療費用為新臺幣（下同）127,562 元，強制汽車責任保險
    （下稱強制險）已經理賠58,638元，不足額68,924 元 ；原
    告張雅淇之醫療費用為10,049元，強制險已經理賠1,491 元
    ，不足額8,558 元。2.原告莊麗雲之看護費用324,000 元：
    原告莊麗雲受傷後由原告莊麗雲之妹妹莊麗秋看護180 天，
    看護費用每日1,800 元，共計324,000 元。3.原告莊麗雲勞
    動能力減少之損害180 萬元：原告莊麗雲於受傷前為自營作
    業（新娘秘書）之人，其平均月收入有3 萬元，因本件車禍
    受有前述傷害，致原告需持續復健1 年，期間無法從事任何
    工作，喪失勞動能力1 年，自得請求喪失勞動能力損害賠償
    36萬元，又因脊柱遺存顯著運動障害，依金管會所定商業保
    險意外險示範條款所示，原告莊麗雲勞動能力喪失程度為40
    ﹪，每月薪資3 萬元換算每月勞動能力損失為12,000元，1
    年勞動能力損失為144,000 元，復依勞動基準法強制退休年
    齡65歲計算，尚有10年工作年限，故算至65歲時喪失勞動力
    之損失為144 萬元，共計損失180 萬元。4.精神慰撫金：原
    告莊麗雲因脊柱遺存顯著運動障害，所受痛苦不言而喻，更
    因痛苦不堪服用藥物過量差點死亡，再加上醫師告知尾骨傷
    害因周遭神經太多無法開刀，執意動手術可能導致下半身癱
    瘓，故評估無法開刀，所受痛苦與不便將伴隨終身，為此請
    求賠償100 萬元。原告張雅淇因右腳跟骨骨折，致使未來無
    法再從事其興趣跆拳道之比賽與進級，因醫生囑咐骨折處即
    使復原亦較脆弱，不宜承受巨大外力，其今生興趣夢想將無
    法繼續，故請求賠償20萬元。綜上，被告應賠償原告莊麗雲
    、張雅淇各3,192,924 元、208,558 元等語，並聲明：被告
    應賠償原告莊麗雲、張雅淇各3,192,924 元、208,558 元，
    及均自起訴狀繕本送達翌日起至清償日止，按週年利率百分
    之五計算之利息；訴訟費用由被告負擔；願供擔保，請准宣
    告假執行。
乙、被告則以：(一)依民法第184 條第1 項前段、第193 條第1 項
    及第195 條第1 項前段規定，民法侵權行為損害賠償責任之
    成立，以行為人有過失為前提要件，原告主張被告過失駕駛
    行為致系爭車禍發生並向被告求償，依民事訴訟法第277 條
    之規定，原告自需舉證證明被告對於本件車禍之發生其駕駛
    行為有過失，及其所受傷害與本件車禍有關。被告雖於刑事
    審理程序中經認定過失傷害原告等有罪，然刑事判決認為被
    告有闖紅燈之行為，所憑係原告之指訴及證人翁清龍之證詞
    ，惟翁清龍之證詞不實（按翁清龍做證前跟被告之兒子江俊
    賢講其係至聖馬爾定醫院看病，然做證時卻稱其係至蘭潭玩
    ），且刑事判決對於被告請求調閱案發地點路口監視錄影帶
    卻未為之，是以，本件刑事判決顯然並非足以據為「何者闖
    紅燈」判斷之基礎。(二)原告莊麗雲稱其「尾椎滑脫脫臼、腰
    椎椎間軟骨突出」及「藥物過量」與本件車禍有關，惟查：
    本件刑事判決認定原告莊麗雲所受傷害為「右手肘撕裂傷、
    尾骨骨折」，且財團法人天主教聖馬爾定醫院（下稱聖馬
    爾定醫院）99年8 月24日函之說明「二、莊員於98年7 月22
    日…診斷為尾骨骨折脫位、右手肘撕裂傷…四、因腰部X 光
    檢查呈現為陳舊性退化骨刺增生…然與車禍有否直接關係，
    無法斷定」，故莊麗雲所提出診斷證明書所載「左下肢挫傷
    、尾椎滑脫併脫臼、腰椎椎間軟骨突出」及「藥物過量」均
    與本件車禍無關，原告莊麗雲不得就該等傷害向被告求償。
    (三)就原告請求賠償金額部分，意見如下：1.看護費用：如前
    所述，莊麗雲所提出診斷證明書所載「左下肢挫傷、尾椎滑
    脫併脫臼、腰椎椎間軟骨突出」均與本件車禍無關，況其於
    98 年9月22日仍親自出庭應訊，顯然原告事實上並非未能自
    理生活而需受照護，故原告所提出之「看護、收據證明書」
    期間記載自98年7 月23日起至99年1 月18日止，其內容即有
    不實之處，被告否認之。2.減少勞動能力部分：原告刑事附
    帶民事起訴狀稱其工作為新娘秘書；99年7 月20日開庭時稱
    係做賣化妝品、直銷；同年8 月3 日又稱其主要做手工餅乾
    ，陳述前後不一。依電子閘門財產所得調件明細表原告並無
    工作收入，即原告事發前並無工作所得，且原告又未能舉證
    其有工作收入，故其請求工作損失即屬無據。關於將來勞動
    力喪失之比率應依勞工保險條例第53條第1 項之殘廢給付標
    準而酌定，原告並無該條例所定殘廢之情形，故亦無將來勞
    動力喪失之情形。3.精神慰撫金：依民法第195 條第1 項規
    定，原告固得請求被告賠償非財產上損害，然依最高法院51
    年台上字第223 號判例意旨，請求金額之計算應斟酌雙方身
    份、資力及其他情形核定相當數額，而本件原告莊麗雲所請
    求「左下肢挫傷、尾椎滑脫併脫臼、腰椎椎間軟骨突出」均
    與本件車禍無關，張雅淇所受並非終身性傷害，且依被告之
    社會、經濟地位、資產等情形，原告請求金額顯然逾越被告
    收入負擔，顯不相當。(四)在車禍發生當時，被告有當場提出
    1,000 元，被告主張抵銷等語，資為抗辯，並聲明：原告之
    訴均駁回；訴訟費用由原告負擔；如受不利益判決，願供擔
    保請准宣告免為假執行。
丙、得心證之理由
一、就原告主張如前開甲、(一)所示之事實，被告不否認其於前揭
    時地駕駛計程車，且所駕駛之計程車車頭撞擊沿民族路由西
    向東直行，欲通過該交岔路口之原告莊麗雲所騎乘之車牌號
    碼LYN-368 號重型機車右側車身，致原告莊麗雲及搭載之原
    告張雅淇均倒地等事實，惟辯稱：1.被告並無過失；2.原告
    莊麗雲之「左下肢挫傷、腰椎滑脫脫臼、腰椎椎間軟骨突出
    」等傷害，與本件車禍無關等情。經查：
  (一)原告主張其行經前開路口時，其行車方向為路燈，被告之行
    車方向為紅燈等情，業據訴外人翁清龍於臺灣嘉義地方法院
    檢察署檢察官訊問時到場證稱略以：我從天主教醫院看朋友
    返家，我看見莊麗雲騎在機車道，是綠燈，民國路那邊是紅
    燈，我看見計程車車頭撞到莊麗雲的機車，莊麗雲的機車有
    倒下，這兩個人我都不認識等語（見臺灣嘉義地方法院檢察
    署98年度調偵字第485 號卷第13頁）；翁清龍復於本院刑事
    庭審理時到場證稱略以：事故發生當天，我係騎車沿嘉義市
    ○○路由東往西方向行駛，看到莊麗雲騎機車載一個小孩沿
    民族路由西往東方向，與其對向行駛至民國路口時，與一輛
    沿民國路由南往北方向行駛之計程車在該路口相撞，當時我
    行駛之方向是綠燈，該計程車行駛之方向是紅燈，計程車司
    機是闖紅燈要通過民族路口而發生車禍，我看到計程車司機
    有停下來，但當我下車查看受傷之機車騎士時，計程車司機
    已將車開走，當時是7 月，太陽已經出來，天氣、視線均良
    好，我可以看得清楚等語（見本院99年度交訴字第18號卷第
    51頁至第54頁）。而第三人翁清龍與兩造均不相識，僅係偶
    然目睹本件案發經過，衡情應無故為不實證述、迴護原告之
    可能，其證詞應堪採信。另觀卷附道路交通事故現場圖、道
    路交通事故調查報告表(一)、(二)，上開交岔路口設有普通二時
    相之行車管制號誌，號誌動作正常，被告駕駛之計程車係前
    車頭撞及原告莊麗雲所騎乘之機車右側車身，兩車碰撞地點
    係在民族路即將通過民國路口處（見嘉義市政府警察局第
    0000000000號卷第11頁至第13頁），由兩車碰撞之地點、位
    置觀之，亦足認原告莊麗雲應係在綠燈時沿民族路由西往東
    方向直行，於即將通過民國路口之際，遭被告所駕駛沿民國
    路由南往北方向直行，闖紅燈欲通過民族路口之計程車撞及
    。按駕駛人駕駛汽車應遵守道路交通號誌之指示；駕駛人應
    注意車前狀況，並隨時採取必要之安全措施；行車管制號誌
    之圓形紅燈，車輛面對圓形紅燈表示禁止通行，不得超越停
    止線或進入路口。道路交通安全規則第90條、第93條第1 項
    、道路交通標誌標線號誌設置規則第206 條第5 款第1 目分
    別定有明文，被告係領有駕駛執照之人（見本院刑事卷第8
    頁），自應對上開規則知之甚稔，且應注意遵守上述道路交
    通安全規定。又依卷附道路交通事故調查報告表(一)所載及現
    場照片乾燥、無缺陷、無障礙、視距良好（見前開警偵卷第
    12 頁 、第15頁至第17頁），依此客觀情形觀之，並無不能
    注意之情事，被告竟疏未注意車前狀況，貿然闖紅燈進入交
    岔路口，因而肇事，致原告受傷，其有過失甚為顯然。被告
    辯稱其無過失云云，顯非可採。
  (二)原告莊麗雲主張其因被告前開過失行為致受有左下肢挫傷、
    尾骨挫傷及半脫位、右肘裂傷等傷害，有聖馬爾定醫院於原
    告在98年7 月27日出院時開立之診斷證明書可按（見臺灣嘉
    義地方法院檢察署99年他字第50號卷第4 頁），同院99年7
    月29日開立之診斷證明書仍記載原告莊麗雲受有左下肢挫傷
    之傷害（見本院卷第150 頁），是聖馬爾定醫院於99年8 月
    24日函覆本院記載原告莊麗雲於前揭時間發生車禍後轉至該
    院急診入院，診斷為「尾骨骨折脫位、右肘撕裂傷、情緒不
    穩」等情（見本院卷第43頁），應有漏載，原告因本件車禍
    受有左下肢挫傷之傷害，應可認定。原告莊麗雲主張其另受
    有「腰椎滑脫脫臼、腰椎椎間軟骨突出」等傷害，雖提出聖
    馬爾定醫院99年3 月18日開立之診斷證明書為證（見本院卷
    第16頁），惟前開聖馬爾定醫院於原告莊麗雲急診出院時所
    開立之診斷證明書內並未記載原告莊麗雲受有該傷害，且同
    院於本院函詢時，亦函覆本院略以：莊員（指原告莊麗雲）
    於98年7 月22日發生車禍，經轉至該院急診入院，診斷為尾
    骨骨折脫位、右肘撕裂傷、精神不穩，當時並無提及下背痛
    及神經症狀，於98年7 月27日出院；莊員於98年9 月8 日至
    該院骨科門診及神經內科門診就醫，主訴雙邊髖骨疼痛，經
    安排MRI （核磁共振）檢查，結果為腰椎第4 、5 節退化性
    骨刺增生併椎間盤脫出壓迫神經，建議住院治療，於98年9
    月29日進行手術，同年10月12日出院；因腰部X 光檢查呈現
    為陳舊性退化行骨刺增生，屬慢性，且7 月22日就醫時並無
    下背痛、腰痛現象，只主訴尾骨疼痛，但9 月份來院門診時
    就有下背痛症狀，也有可能陳舊性病變經挫傷而加重，導致
    神經壓迫，然與車禍是否有直接關係，無法斷定等語（見本
    卷第43頁），嗣經本院囑託國立成功大學醫學院附設醫院鑑
    定，結果為：根據檢送莊女士之病歷記載內容，並無法有效
    證實其主張，雖然莊女士於98年7 月22日治98年7 月29日因
    尾骨創傷住院，但住院病歷及出院病摘中並未提及任何有關
    腰部不適症狀、檢查或診斷，莊女士於98年9 月30日至98年
    10月12日復因嚴重下背痛，診斷為第4 、5 腰椎滑脫併脫位
    與第5 腰椎第一薦椎椎間盤突出，接受手術治療，雖莊女士
    主張該病灶為近發創傷所致，但據住院病歷記載內容，手術
    紀錄中術後診斷項目或術後的住院病程紀錄中的臨床問題表
    列中均未對造成原因有任何評述，也無變更原先診斷，而僅
    在出院病摘診斷項目提及該病灶原因為創傷造成，又該項病
    灶（第4 、5 腰椎滑脫併脫位與第5 腰椎第一薦椎椎間盤突
    出）常見於一般人的腰椎退化性疾患中，因此若無其他特別
    明顯事證證實其相關性，當純就病歷記載內容，並不足以支
    持莊女士之主張等情，有該院病患診療資料摘要表可按（見
    本院卷第177 頁），是依前揭事證，並不能證明原告莊麗雲
    所罹「腰椎滑脫脫臼、腰椎椎間軟骨突出」等疾病係被告之
    本件行為所造成，原告復未為其他舉證，則原告莊麗雲之此
    項主張，即不能採信。
  (三)綜上，本件被告因其過失行為致原告莊麗雲受有左下肢挫傷
    、尾骨挫傷及半脫位、右肘裂傷等傷害，另致原告張雅淇受
    有右腳跟骨骨折、左側脛骨內踝閉鎖性骨折等傷害，應可認
    定。是原告主張被告因過失不法侵害原告之身體權，依民法
    第184 條第1 項規定，應負損害賠償責任，於法有據。
二、按「不法侵害他人之身體或健康者，對於被害人因此喪失或
    減少勞動能力或增加生活上之需要時，應負損害賠償責任。
    」民法第193 條第1 項固有明文。惟所稱增加生活上之需要
    者，係指受害前無此需要於受害後始有支付此費用之必要者
    而言，就醫療費用之支出而言，自必與受害有關之費用支出
    始得請求賠償，就所謂看護費用而言，自必因受害後無法自
    理生活，需他人看護所支出之費用或由親屬看護者而言。次
    按當事人主張有利於己之事實，就該事實應負舉證之責任，
    民事訴訟法第277 條本文定有明文。是民事訴訟如係由原告
    主張權利者，應先由原告負舉證之責，若原告先不能舉證，
    以證實自己主張之事實為真實，則被告就其抗辯事實即令不
    能舉證，或其所舉證據尚有疵累，亦應駁回原告之請求（17
    年上字第917 號判例意旨參照）。茲就原告主張其因受害支
    出醫療費用、看護費用、勞動力喪失所受損害及得請求之精
    神慰撫金，認定如次：
  (一)醫療費用部分：
    1.關於原告莊麗雲部分：原告莊麗雲主張因受害而支出如
      附表編號1 、2 、28所示費用790 元、520 元、1,581 元
      等，為被告所不爭執，應為可採。原告莊麗雲主張其因
      本件受害而支出如附表編號4 所示醫療費用540 元、83至
      84所示醫療費用130 元、20元，編號87所示費用250 元、
      、編號88內98年8 月22日支出之費用200 元、編號89所示
      醫療費用200 元、300 元、100 元，編號90所示輪椅費用
      3,000 元及98年7 月22日救護車費用1,200 元等情，固為
      被告否認。惟各該醫療費用，均為骨科或外科診療費用，
      與原告莊麗雲所受傷害相關，且支出之時間或與原告莊麗
      雲因本件受害自聖馬爾定醫院治療出院日期（98年7 月29
      日）相同，或與該日期接近（見本院卷第62頁、第141 頁
      至第142 頁、第145 頁、第146 頁至第148 頁），又原告
      莊麗雲雖因主訴雙側髖部疼痛而至聖馬爾定醫院骨科就診
      ，但第一次就診日期已是98年9 月8 日，本院綜合上情，
      認前開醫療費用應係原告因本件受害而支出之費用；另輪
      椅費用亦係98年8 月10日支出，救護車費用更是本件車禍
      發生時載送原告莊麗雲就醫所支出者，均應認係原告莊麗
      雲因本件受害而增加之生活上需要（必要之支出），原告
      莊麗雲之前開主張，應為可採。原告莊麗雲雖主張其支
      出如附表編號19、35、38至39、43、47至48、52至56、58
      、67至68、72至74、76、82、85至86及編號88內98年10月
      15日支出之費用，並提出醫療費用收據為證（見本院卷第
      77頁、第93頁、第96頁至第97頁、第101 頁、第105 頁至
      第106 頁、第110 頁至第114 頁、第116 頁、第125 頁至
      第126 頁、第130 頁至第132 頁、第134 頁、第140 頁、
      第143 頁至第144 頁、第146 頁）。惟原告莊麗雲於98年
      9 月8 日曾因主訴雙側髖部疼痛而至聖馬爾定醫院骨科就
      診，經診斷為腰椎第4 、5 節退化性骨刺增生併椎間盤脫
      出壓迫神經，並於98年9 月29日行手術治療，已經聖馬爾
      定醫院函覆如前，且該病灶不能認與被告之本件侵權行為
      有相當因果關係，亦如前述，是為治療前開病灶所支出之
      費用，自不能認為係原告莊麗雲因本件受害所增加之生活
      上需要而不得請求被告賠償。而原告莊麗雲支出前開各項
      費用均為骨科、復健科及X 光檢查等費用，且支出之日期
      均在98年9 月8 日之後，即無從認定各該費用確係原告莊
      麗雲因本件受害所支出之費用；又編號91所示藥品及日用
      品費用支出均發生在99年7 月間，而胸架費用支出應係原
      告莊麗雲於98年9 月29日住院行手術治療後始有此需要者
      ，均不能認為係其因本件受害而增加之必要支出。原告
      莊麗雲復主張其支出如附表編號29、57所示之費用，惟依
      其提出之醫療費用收據記載，各該費用均係98年7 月22日
      至99年3 月11日門診醫療費用之合計（見本院卷第87頁、
      第115 頁），則各該收據記載之費用應係該醫院依聲請出
      具原告莊麗雲在前開期間內所支付醫療費用總額而已，不
      能認係另有費用支出。原告主張其支出如附表編號3 、
      7 、20所示醫療費用，據其提出之醫療費用收據記載各該
      費用係眼科門診費用（見本院卷第61頁、第65頁、第78頁
      ）；編號8 所示費用，依其提出之醫療費用收據記載係婦
      產科門診費用（見本院卷第66頁）；編號9 、12所示費用
      ，依其提出之醫療費用收據記載係本件車禍發生後約2 個
      月之一般急診及創傷急診費用（見本院卷第67頁、第70頁
      ）；編號10、11、13至18、21至23所示費用，依其提出之
      醫療費用收據記載係精神科門診費用（見本院卷第68頁至
      第69夜、第71頁至第76頁、第79頁至第81頁）；編號5 、
      6 、25至27、30至31、44、46、49至51、59至60、81所示
      費用，依其提出之門診收據記載係不分科非醫療收入、證
      明書費及其他費用（見本院卷第63頁至第64頁、第83頁至
      第85頁、第88頁至第90頁、第102 頁、第104 頁、第107
      頁至第109 頁、第117 頁至第118 頁、第139 頁）；編號
      32至34、36至37、40至42、62、69至70、75、77至78所示
      費用，依其提出之門診收據記載係急診內科費用（見本院
      卷第90頁至第92頁、第94頁至第95頁、第98頁至第100 頁
      、第120 頁、第127 頁至第128 頁、第133 頁、第135 頁
      至第136 頁）；編號45所示費用，依其提出之門診收據記
      載係神經內科費用（見本院卷第103 頁）；編號61、63至
      65所示費用，依其提出之門診收據記載係一般外科及胸腔
      內科費用（見本院卷第119 頁、第121 頁至第123 頁）；
      編號79至80所示費用，依其提出之門診收據記載係於本件
      車禍事故發生1 年後所支出之疼痛科門診費用（見本院卷
      第137 頁至第138 頁）。以上各該費用之支出，診療項目
      與原告所受前開傷害不同，或非醫療費用之支出，自難認
      為係原告因本件受害而必須支出之費用。綜上，應認原
      告莊麗雲因本件受害而增加醫療費用支出金額為8,831 元
      。原告莊麗雲之主張超過前開金額範圍部分，不可採。
    2.原告張雅淇部分：原告張雅淇主張其因本件受害而支出
      如附表編號93、97、99、102 、109 所示醫療費用及醫療
      用品費用550 元、790 元、1,020 元、1,501 元、300 元
      等情，為被告所不爭執，應為可採。原告張雅淇另主張
      支出如附表編號95至96、98所示醫療費用130 元、255 元
      、340 元等情，被告雖否認與原告張雅淇本件受害有關，
      惟前開費用支出均為骨科門診醫療費用，且支出之時間又
      與原告張雅淇所受前開傷害時間相近，應係為治療本件所
      受傷害而支出甚明，原告張雅淇之主張應為可採。至原
      告張雅淇主張支出如附表編號100 至101 、103 、106 所
      示費用，依其提出費用收據記載均係證明書費或其他費用
      （見本院卷第158 頁至第159 頁、第161 頁、第164 頁）
      ，並非醫療費用，原告張雅淇又未舉證證明其因本件受害
      而有何支出該費用之必要；另附表編號104 、107 至108
      所示費用，依其提出費用收據記載均係小兒科門診或急診
      費用（見本院卷第162 頁、第165 頁至第166 頁），所診
      療項目與原告張雅淇本件受害情形不同，自難認為係原告
      因本件受害而必須支出之費用；又如附表編號110 至111
      所示費用，依原告提出之費用收據記載，均與編號109 所
      示就診時間、金額、就診醫院及就診科別相同，顯係重複
      提出，其金額自不能重複計算。綜上，應認原告張雅淇
      因本件受害而增加醫療費用支出金額為4,886 元。
  (二)看護費用部分：原告莊麗雲固主張其因受前開傷害，由其妹
    莊麗秋看護6 個月而支出費用432,000 元云云，但為被告否
    認。原告雖提出製作名義人為莊麗秋之證明書為證（見本院
    卷第15頁），但該證明書之真正為被告否認。本院依原告聲
    請傳喚莊麗秋為證人，惟依證明書所載地址為送達，經郵務
    機關以查無此人退回。原告雖陳稱莊麗秋已經搬家，我找不
    到人等語，惟莊麗秋與原告莊麗雲為姊妹，兩人分別居住在
    嘉義市及高雄市，若莊麗秋確依證明書所載，自98年7 月23
    日起至99年1 月18日止連續6 個月看護原告莊麗雲，足見姊
    妹情深，豈有莊麗秋搬家卻不告知原告莊麗雲，致原告莊麗
    雲找不到莊麗秋之理？況按「私文書應由舉證人證明其真正
    。」民事訴訟法第357 條本文定有明文。原告莊麗雲並未舉
    證證明前開證明書為真正，該證明書即不具形式證據力，本
    院即無從將該文書採為判決之基礎而為有利於原告莊麗雲之
    認定。原告莊麗雲復主張依聖馬爾定醫院開具診斷證明書醫
    囑「出院後宜他人照顧6 個月」（見本院卷第16頁），足見
    原告莊麗雲有受看護之必要等語，惟該診斷證明書於診斷欄
    記載「尾骨挫傷併半脫位、右肘裂傷、左下肢挫傷」、「腰
    椎滑脫併脫臼、腰椎椎間軟骨突出」，醫囑欄記載「病人因
    上述疾病於98年7 月22日由急診入院，於98年7 月27日出院
    ，共計住院6 天」、「病人因上述疾病於98年9 月29日至本
    院住院治療，98年10月12日出院，共計住院14天」、「行椎
    弓切除（減壓）、脊椎鋼釘內固定及後融合手術」、「病人
    因上述疾病，出院後宜他人照顧6 個月」，對照同醫院98年
    7 月29日診斷證明書（見前開他字卷第4 頁）診斷欄記載「
    尾骨挫傷併半脫位、右肘裂傷、左下肢挫傷」，醫囑欄記載
    「病人於98年7 月22日由急診入院，98年7 月27日出院，共
    計6 天，病人因上述疾病，需續門診追蹤治療」等語，足認
    前開診斷證明書醫囑欄所載「行椎弓切除（減壓）、脊椎鋼
    釘內固定及後融合手術」、「病人因上述疾病，出院後宜他
    人照顧6 個月」等情，應係就原告莊麗雲所罹患「腰椎滑脫
    併脫臼、腰椎椎間軟骨突出」而言。是縱原告莊麗雲又是看
    護6 個月之必要，亦非因本件受害所增加生活上之需要，原
    告莊麗雲請求被告賠償看護費用432,000 元，自屬無據。
  (三)喪失勞動能力之損失部分：
    1.原告莊麗雲主張其因本件受害，需復健1 年而無法工作乙
      節，為被告否認。原告莊麗雲所提出前開診斷證明書雖記
      載「出院後宜他人照顧6 個月」，惟此係因其罹「腰椎滑
      脫併脫臼、腰椎椎間軟骨突出」等疾病所致，縱其確因此
      無法工作，亦與被告之本件侵權行為無相當因果關係，此
      外，原告莊麗雲並未另提出其他證據證明其卻因本件被害
      致無法工作1 年，自不得請求被告賠償因不能工作所受之
      損害。
    2.原告莊麗雲雖主張其因本件被害致喪失勞動能力40﹪等語
      ，被告亦予以否認。原告莊麗雲提出之聖馬爾定醫院99年
      3 月11日診斷證明書雖記載原告莊麗雲「目前遺存顯著運
      動障害，腰椎僵硬，前屈30度，後屈0 度，活動範圍30度
      」等語，惟此應係因為原告莊麗雲罹患「腰椎滑脫併脫臼
      、腰椎椎間軟骨突出」等疾病，進行椎弓切除（減壓）、
      脊椎鋼釘內固定及後融合手術所致，此觀諸該診斷證明書
      之記載即明。原告莊麗雲又未提出其他證據證明前開遺存
      顯著運動障害係因本件被害（即受「尾骨挫傷併半脫位、
      右肘裂傷、左下肢挫傷」等傷害）所致，則縱其卻遺存前
      開顯著運動障害，亦非因被告之侵權行為所致，原告莊麗
      雲自不得請求被告賠償其因此所受之損害。
    3.況原告莊麗雲雖主張其受害前是從事「新娘秘書」之工作
      ，兼製作手工餅乾等，每月工作收入為3 萬元乙節，亦為
      被告否認。原告莊麗雲就其從事新娘秘書工作部分，並未
      提出證據證明，自難採信；另原告莊麗雲雖提出月餅、蛋
      糕、點心等糕餅之材料及製作方法以及製成品等文書、照
      片為證，惟各該文書、照片至多僅能證明原告莊麗雲曾經
      學習製作，尚不足已證明其從事手工餅乾之製造販賣，若
      其確有製作販賣之事實，應不難提出曾經販賣之相關證據
      ，是其前開主張，亦難採信。
    (四)精神慰撫金部分：本件被告因其過失行為致原告莊麗雲受
      有左下肢挫傷、尾骨挫傷及半脫位、右肘裂傷等傷害，另
      致原告張雅淇受有右腳跟骨骨折、左側脛骨內踝閉鎖性骨
      折等傷害，而查原告等2 人均無工作收入、無財產，被告
      從事經營個人計程車工作，名下有土地、田賦共4 筆及計
      程車1 輛，以公告現值計算財產共1,443,420 元，有稅務
      電子閘門財產所得調件明細表可按（見本院卷第28頁至第
      33頁），本院斟酌被告所施侵權行為之態樣、原告所受傷
      害之情況及兩造之工作、財產、經濟狀況等一切情事，認
      原告莊麗雲、張雅淇得請求賠償之慰撫金各以20萬元為適
      當，逾此範圍之請求，實屬過高，不能准許。
    (五)綜上，原告莊麗雲、張雅淇因本件受害所受損害金額各為
      208,831 元、204,886 元。
三、次按「保險人依本法規定所為之保險給付，視為被保險人損
    害賠償金額之一部分，被保險人受賠償請求時，得扣除之。
    」強制汽車責任保險法第32條定有明文。本件原告莊麗雲、
    張雅淇自認其等因本件車禍事故已領取強制責任保險理賠金
    各58,488元、1,491 元。依前開規定，前開保險給付視為被
    告損害賠償金額之一部分，應予扣除。扣除後，原告莊麗雲
    、張雅淇得請求被告賠償之金額各為150,343 元、203,395
    元。又本件車禍發生時，被告已經留下1,000 元乙節，為原
    告所不爭執，是以該1,000 元為清償後，原告莊麗雲、張雅
    淇得請求賠償之金額即各為149,843 元、202,895 元。
四、復按給付無確定期限者，債務人於債權人得請求給付時，經
    其催告而未為給付，自受催告時起，負遲延責任。其經債權
    人起訴而送達訴狀，或依督促程序送達支付命令，或為其他
    相類之行為者，與催告有同一之效力；遲延之債務，以支付
    金錢為標的者，債權人得請求依法定利率計算之遲延利息；
    應付利息之債務，其利率未經約定，亦無法律可據者，週年
    利率為百分之五，為民法第229 條第2 項、第233 條第1 項
    前段、第203 條所明定。本件係屬侵權行為損害賠償之債，
    屬給付無確定期限者，且係以支付金錢為標的，則原告依前
    揭法律規定，就被告應給付之上開金額，請求自刑事附帶民
    事起訴狀繕本送達之翌日即99年4 月21日起至清償日止，按
    法定利率即週年利率百分之五計算之利息，自屬有據。
五、從而，原告莊麗雲、張雅淇依侵權行為之法律關係，各請求
    被告給付149,843 元、202,895 元，及均自99年4 月21日起
    至清償日止，按週年利率百分之五計算之利息為有理由，逾
    此範圍之請求，於法無據，不能准許。
六、本件判決所命被告給付之金額未逾50萬元，依民事訴訟法第
    389 條第1 項第5 款規定，應依職權宣告假執行，是就此部
    分，原告雖陳明願供擔保請求宣告假執行，惟應認其僅係促
    請本院為上開宣告假執行職權之發動而已，應由本院依職權
    為假執行之宣告；至被告部分，業陳明願供擔保請求宣告免
    為假執行，爰由本院酌定相當擔保金額，准許之；原告其餘
    之訴既經駁回，其假執行之聲請已失所附麗，應併駁回之。
丁、訴訟費用負擔之依據：民事訴訟法第79條。
中    華    民    國    99    年    12    月    7     日
                  民事第一庭  法  官  林望民
以上正本係照原本作成。
如對本判決上訴須於判決送達後20日內向本院提出上訴狀。
如委任律師提起上訴者，應一併繳納上訴審裁判費。
中    華    民    國    99    年    12    月    7     日
                              書記官  吳明蓉

司法院資訊處製作；財團法人民間司法改革基金會備份。
